臺灣高等法院臺中分院刑事判決
111年度上訴字第2260號
上  訴  人  臺灣南投地方檢察署檢察官 
被      告  張鶴群


上列上訴人因被告違反毒品危害防制條例案件，不服臺灣南投地
方法院111年度審訴字第144號中華民國111年7月12日第一審判決
（起訴案號：臺灣南投地方檢察署111年度毒偵字第326號、111
年度毒偵字第426號），提起上訴，本院判決如下：
    主  文
原判決撤銷。
張鶴群施用第一級毒品，處有期徒刑捌月。又施用第一級毒品，
處有期徒刑玖月。應執行有期徒刑拾壹月。
    事  實
一、張鶴群基於施用第一級毒品海洛因之各別犯意，分別為下列
    之犯行：
  ㈠於民國111年1月1日晚間7時許，在南投縣草屯鎮拉斯維加斯
    電子遊戲場外停車場之不詳車輛內，將海洛因加水稀釋後置
    入針筒內，再注射手臂血管之方式，施用第一級毒品海洛因
    1次。因張鶴群屬列管毒品人口，於111年1月4日上午10時33
    分許，為警通知到場並採集其尿液送驗，結果呈嗎啡陽性反
    應，始查悉上情。
　㈡於111年2月12日至13日間之某時許，在南投縣草屯鎮某路旁
    之不詳車輛內，以同上開之方式，施用第一級毒品海洛因1
    次。張鶴群因另案為緩起訴處分，於111年2月15日上午8時8
    分許，為臺灣南投地方檢察署觀護人室通知到場並採集其尿
    液送驗，結果呈嗎啡陽性反應，始查悉上情。
二、案經南投縣政府警察局中興分局報告暨臺灣南投地方檢察署
    檢察官簽分偵查起訴。
    理  由
一、證據能力：本案以下所引用被告以外之人於審判外所為之陳
    述，檢察官及被告張鶴群（下稱被告）均不爭執其證據能力
    ，迄本院言詞辯論終結前亦均未聲明異議，本院審酌該等證
    據之取得或作成，並無不法或不當情事，認以之為本案之證
    據屬適當，依刑事訴訟法第159之5條規定，自有證據能力。
二、認定犯罪事實所憑之證據及理由：　　
　㈠上開犯罪事實，業據被告於偵查、原審及本院審理中均坦承
    不諱，復有應受尿液採驗人尿液檢體採集送驗紀錄、欣生生
    物科技股份有限公司111年3月2日（報告編號：00000000）
    濫用藥物尿液檢驗報告、臺灣南投地方檢察署施用毒品犯尿
    液檢體監管紀錄表、台灣檢驗科技股份有限公司111年3月4
    日（報告編號：KH/2022/00000000）濫用藥物檢驗報告各1 
    份附卷可佐，堪認被告上開任意性自白與事實相符，足以採
    憑。
　㈡綜上，本案事證明確，被告上揭犯行，堪以認定，應依法論
    科。　
三、論罪：
  ㈠被告前因施用毒品案件，經原審法院裁定送觀察、勒戒，於1
    10年4月28日執行完畢釋放出所，有臺灣高等法院被告前案
    紀錄表在卷可參，是被告於上開觀察、勒戒執行完畢釋放後
    3 年內，再犯本件2次施用第一級毒品罪，均應依法追訴處
    罰。
  ㈡核被告所為，均係犯毒品危害防制條例第10條第1項之施用第
    一級毒品罪。其各次施用第一級毒品前持有第一級毒品之低
    度行為，均應為施用之高度行為所吸收，不另論罪。
  ㈢又被告所犯前開2罪間，犯意各別，行為不同，應予分論併罰
    。
　㈣查被告前因施用毒品案件，經原審法院以105年度審訴字第47
    9號判決判處有期徒刑1年、3月確定，嗣經同院以106年度聲
    字第206號裁定定其應執行有期徒刑1年2月（下稱第一案）
    ，繼於106年間因施用毒品案件，經原審法院以106年度審訴
    字第165號判決判處有期徒刑1年1月確定（下稱第二案），
    第一案與第二案接續執行後，於107年10月5日縮短刑期假釋
    出監並付保護管束，迨108年4月25日保護管束期滿而未經撤
    銷假釋，所餘刑期視為執行完畢，業據檢察官提出刑案資料
    查註記錄表附卷可參（見他卷第5至19頁），被告於上開案
    件徒刑執行完畢後五年內，再故意犯有期徒刑以上之本件2
    罪，均為累犯。被告所犯前案與本案之罪均屬同類型犯罪，
    其再犯本件2罪顯然不知悔改，具有特別惡性，且被告不因
    前案徒刑之執行而心生警惕，其對刑罰之反應力顯然薄弱，
    依其其節，倘加重其最低法定刑，尚不致造成被告所受處罰
    逾越其應負擔之罪責，而有違罪刑相當原則，爰依刑法第47
    條第1項規定加重其刑。
四、原判決對被告論罪科刑，固非無見。惟按被告構成累犯之事
    實及應加重其刑之事項，均應由檢察官主張並具體指出證明
    之方法後，經法院踐行調查、辯論程序，方得作為論以累犯
    及是否加重其刑之裁判基礎，係最高法院最近統一之見解（
    最高法院110年度台上字第5660號、111年度台上字第3969號
    刑事判決可資參照）。又證據以其是否由其他證據而生，可
    區分為原始證據及派生證據。被告前案紀錄表、刑案資料查
    註紀錄表係由司法、偵查機關相關人員依憑原始資料所輸入
    之前案紀錄，並非被告前案徒刑執行完畢之原始證據，而屬
    派生證據。鑑於直接審理原則為嚴格證明法則之核心，法庭
    活動藉之可追求實體真實與程序正義，然若直接審理原則與
    證據保全或訴訟經濟相衝突時，基於派生證據之必要性、真
    實性以及被告之程序保障，倘當事人對於該派生證據之同一
    性或真實性發生爭執或有所懷疑時，即須提出原始證據或為
    其他適當之調查（例如勘驗、鑑定），以確保內容之同一、
    真實；惟當事人如已承認該派生證據屬實，或對之並無爭執
    ，而法院復已對該派生證據依法踐行調查證據程序，即得採
    為判斷之依據（亦有最高法院111年度台上字第3143號刑事
    判決可參）。且法律並無規定觀察、勒戒得為阻卻累犯之事
    由。查本件起訴書犯罪事實欄已載明被告上開構成累犯之前
    科事實，且於證據並所犯法條欄內說明被告前有如犯罪事實
    欄所載之犯罪科刑紀錄，此有本署刑案資料查註紀錄表1份
    附卷可參，其於有期徒刑執行完畢後5年内故意再犯本件有
    期徒刑以上之罪，為累犯，而被告所犯本件施用毒品罪嫌，
    與其上開構成累犯之犯罪科刑紀錄，屬相同類型之犯罪，是
    被告本次犯行具有較高之惡性，請參照司法院釋字第775號
    解釋意旨，加重其刑等旨。顯已就被告本件犯罪構成累犯之
    事實有所主張並指出其證明方法，而原審於審理時已提示卷
    附被告之前案紀錄表並告以要旨，被告表示沒有意見後，始
    進行科刑調查及辯論，有起訴書及原審審判筆錄可佐，依上
    開說明，自得據為就被告本件犯罪論以累犯及是否加重其刑
    之裁判基礎。原審判決未察，竟以被告已重新觀察勒戒為由
    ，逕謂不予認定被告構成累犯並裁量加重其刑，且未說明其
    法律依據及理由，自有違誤，而無可維持。檢察官上訴，據
    此指摘原判決不當，為有理由，應由本院將原判決撤銷改判
    。
五、爰以行為人之責任為基礎，審酌被告前經觀察、勒戒後，仍
    無視於毒品對於自身健康之戕害及國家對於杜絕毒品犯罪之
    禁令，再犯本案2次施用第一級毒品罪，顯見其意志不堅，
    未有戒除惡習之決心，暨考量被告犯後坦承犯行之犯後態度
    ，其施用毒品尚無危害他人，犯罪手段尚屬平和，及施用毒
    品者均有相當程度之成癮性及心理依賴，其犯罪心態與一般
    刑事犯罪之本質並不相同，應側重適當之醫學治療及心理矯
    治為宜，及被告自陳高中畢業、未婚、沒有需要扶養之人、
    現當工友，一個月薪水大約2萬3千元等一切情狀，暨考量原
    判決將本案構成累犯之前科事實列為量刑審酌事項所科處之
    刑尚符合罪責相當原則，就其所犯本件2次施用第一級毒品
    罪，分別量處如主文第二項所示之刑，暨定其應執行之刑如
    主文第二項所示。
六、據上論結，應依刑事訴訟法第369條第1項前段、第364條、
    第299條第1項前段，判決如主文。
本案經檢察官張弘昌提起公訴，檢察官吳宣憲提起上訴，檢察官
陳幸敏到庭執行職務。
中　　華　　民　　國　　111 　年　　10　　月　　27　　日
　　　　　　　刑事第七庭　審判長法　官　梁堯銘
　　　　　　　　　　　　　　　　法　官　羅國鴻
　　　　　　　　　　　　　　　　法　官　許文碩
以上正本證明與原本無異。
如不服本判決應於收受送達後20日內向本院提出上訴書狀，其未
敘述上訴理由者，並得於提起上訴後20日內向本院補提理由書（
均須按他造當事人之人數附繕本）「切勿逕送上級法院」。因疫
情而遲誤不變期間，得向法院聲請回復原狀。

　　　　　　　　　　　　　　　　書記官　詹于君

中　　華　　民　　國　　111 　年　　10　　月　　27　　日

附錄本案論罪科刑法條:
毒品危害防制條例第10條
施用第一級毒品者，處6月以上5年以下有期徒刑。
施用第二級毒品者，處3年以下有期徒刑。